【裁判字號】    94,訴,7390
【裁判日期】    950411
【裁判案由】    損害賠償等
【裁判全文】
臺灣臺北地方法院民事判決              94年度訴字第7390號
原      告  甲○○
被      告  乙○○
上列當事人間請求損害賠償事件，本院於民95年3月27日言詞辯
論終結，判決如下：
    主      文
被告應給付原告新台幣柒拾陸萬元，以及自民國九十五年三月二
十八日起至清償日止，按年利率百分之五計算之利息。
訴訟費用由被告負擔。
本判決第一項於原告以新台幣貳拾陸萬元為被告供擔保後，得假
執行。
    事實及理由
一、原告主張：兩造於民國94年9月26日訂立買賣契約，原告向
    被告買受坐落於台北市○○區○○段四小段第84地號土地應
    有部分91/10000、及其上建物即台北市信義區○○市○○街
    126號4樓所有權全部，約定價金為新台幣（下同）660萬元
    。原告依被告之請求先行給付38萬元，俾利被告辦理訴外人
    台北富邦商業銀行撤銷查封，惟系爭房地經撤銷查封後，被
    告竟拒絕履行前開買賣契約。嗣系爭不動產遭訴外人即聯邦
    商業銀行聲請強制執行而查封（本院95年度執字第49057號)
    ，則被告依約應履行之交付系爭房地、及移轉所有權之給付
    義務，係因可歸責於被告而陷於給付不能，從而原告即得不
    經催告，而以起訴狀繕本送達，為解除系爭契約之意思表示
    ，並依系爭契約第10條約定，請求被告返還業已收取之價款
    38萬元，並給付同額即38萬元之損害賠償等語。並聲明：(一)
    被告應給付原告76萬元，及自民國95年3月28日起至清償日
    ，按年息5%計算之利息。(二)願供擔保，請准宣告假執行。
二、被告則以：被告確實將系爭不動產出賣予原告，被告亦於系
    爭買賣契約簽名，並且收受原告給付38萬元。惟買賣契約尚
    未成立，蓋兩造原約定分三期給付價金，簽約時原告先給付
    100萬元，交付過戶證件時再給付100萬元，過戶後付尾款同
    時交屋。又因被告不太識字，誤以為所簽立者為借貸契約，
    不知系爭契約為買賣契約等語，並聲明：原告之訴駁回。
三、兩造不爭執之事實：
    原告先於94年9月23日給付被告5萬元，兩造復於94年9月26
    日就系爭不動產簽訂買賣契約，原告再於94年9月27日給付
    被告33萬元，共計交付38萬元予被告，並約定於產權移轉登
    記完竣日起10日內，即94年11月15日前，原告應給付尾款
    550 萬元予被告，有房地產買賣契約書一份（置於證物袋）
    、被告書立之收據、原告存摺影本各一份可證（本院卷第
    6-7頁）。嗣因訴外人聯邦商業銀行聲請就系爭不動產強制
    執行，經本院囑託台北市松山地政事務所於94年12月12日辦
    理查封登記，業經本院調閱95年度執字第49057號卷宗查明
    屬實，並有土地及建物登記謄本影本一份附卷可按。
四、經查被告雖辯稱因不太識字，以為兩造所簽訂之系爭契約為
    借貸契約，並非買賣契約云云。惟查被告亦自陳系爭買賣價
    金分三期給付，有如前述，且被告亦於95年3月27日本院言
    詞辯論時，當庭提出誠正地政事務所於94年9月26日出具予
    被告之「實收證件（預收款）收據」影本一份（本院卷第33
    頁），其上載明收受建物所有權狀1份、印鑑證明書2份、戶
    籍謄本8份、身分證影本1份、戶口名簿影本1份、印鑑1枚、
    遺產稅免稅證明書正影本各一份，足證被告確實知悉系爭契
    約為買賣契約，並非借貸契約，否則被告何須交付所有權狀
    、遺產稅免稅證明等物？次查證人施清田亦到庭證稱：「…
    …（簽約時你是否在場？）是在被告家中簽的，當時他太太
    和小孩都在場，簽約時被告有看契約內容，且之後請他小孩
    再看一次，他的小孩應該是大專生。（簽約時是否有談到簽
    約內容？）是簽買賣契約，不是簽借款契約。至於簽約時給
    他的錢是用來撤封……」等語（本院卷第30頁反面、31頁)
    。足證被告所辯，並不可採。從而原告主張兩造訂立買賣契
    約，被告應於原告給付價金後，將系爭不動產所有權移轉登
    記予原告，為有理由。
五、按土地登記規則第141條第1項固規定，土地及建築改良物經
    法院囑託辦理查封登記後，未為塗銷前，登記機關應停止與
    其權利有關之新登記。經查本件不動產固然經本院囑託登記
    機關辦理查封登記在案，因此被告目前無法將系爭不動產所
    有權移轉登記予原告；惟查被告僅為一時不能履行移轉登記
    義務，並非永久不能，蓋如被告向查封債權人為清償後，聲
    請撤銷查封，則被告之移轉登記給付仍屬可能，從而系爭給
    付並非給付不能。然查被告既因可歸責於被告自己之事由，
    致系爭不動產遭查封債權人查封，造成被告未依契約第2條
    約定期限即94年11月15日前10日即94年11月5日前，履行對
    原告之所有權移轉登記義務，則被告即應自期限屆滿時起，
    負遲延責任，且原告得依民法第255條規定，不經催告而解
    除契約。從而本件原告主張解除契約，所持理由雖有未合，
    惟基於上開說明，其解除契約仍屬有據。
六、綜上所述，原告主張兩造間訂有系爭不動產買賣契約，應屬
    可信，被告辯稱系爭契約為借貸契約云云，並不可採。從而
    原告主張解除系爭買賣契約，並依系爭契約第10條規定，請
    求被告返還已給付之價金38萬元，以及同額損害金38萬元，
    共計76萬元與法定遲延利息，為有理由，應予准許。原告陳
    明願供擔保以代釋明，聲請宣告假執行，經核並無不合，爰
    酌定相當擔保金額予以准許。
七、因本件事證已臻明確，兩造其餘主張陳述及所提之證據，均
    毋庸再予審酌，附此敘明。
八、訴訟費用負擔之依據：民事訴訟法第78條。
中    華    民    國    95    年    4     月    11    日
                  民事第六庭    法  官  邱  琦
以上正本係照原本作成
如對本判決上訴，須於判決送達後20日內向本院提出上訴狀
中    華    民    國    95    年    4     月    11    日
                                書記官  池東旭


司法院資訊處製作；財團法人民間司法改革基金會備份。
